【裁判字號】    98,交聲,923
【裁判日期】    980918
【裁判案由】    違反道路交通管理處罰條例聲明異議
【裁判全文】
臺灣士林地方法院交通事件裁定         98年度交聲字第923號
原處分機關  交通部公路總局新竹區監理所
受處分人    甲○○
上列受處分人因違反道路交通管理處罰條例案件，對於交通部公
路總局新竹區監理所於民國98年5 月11日所為之處分（原處分案
號：竹監新三字第裁51-C00000000號）聲明異議，本院裁定如下
：
    主  文
異議駁回。
    理  由
一、按汽車行駛至交岔路口，其行進、轉彎，應遵守燈光號誌或
    交通指揮人員之指揮，道路交通安全規則第102 條第1 項第
    1 款定有明文；次按，汽車駕駛人，行經有燈光號誌管制的
    交叉路口闖紅燈者，處新臺幣 (下同)1,800 元 以上5,400
    元以下罰鍰，並記違規點數3 點，道路交通管理處罰條例第
    53條第1 項、第63條第1 項第3 款分別定有明文。
二、原處分意旨略以: 異議人即受處分人甲○○騎乘車號SEN-02
    6 號普通輕型機車，於98年2 月18日11時10分許，行經臺北
    縣淡水鎮○○○路○ 段與八勢路路口時，因未依燈光號誌規
    定行車，經警以其「闖紅燈」之違規行為，違反道路交通管
    理處罰條例第53條第1 項規定製單舉發，嗣受處分人逾越舉
    發通知單上所載之應到案期限60日以上，仍未向原處分機關
    提出申訴，經原處分機關逕行裁決並函請舉發機關調查結果
    ，仍認受處分人有上開違規行為，原處分機關乃依前揭道路
    交通管理處罰條例第53條第1 項及違反道路交通管理事件統
    一裁罰基準表等規定，裁處受處分人4,500 元罰鍰，並依同
    條例第63條第1 項第3 款規定，併記違規點數3 點。
三、聲明異議意旨略以：受處分人否認於前揭時、地有闖紅燈直
    行之違規行為，並主張其行經該路口時尚未變成紅燈，且員
    警亦無提出任何證據證明其有違規等語。
四、經查：
  (一)受處分人確有於前揭時間，騎乘車牌號碼SEN-026 號普通輕
    型機車，行經上開地點，有「闖紅燈」之違規行為，業據證
    人即舉發員警乙○○到庭證述：舉發當日，其係騎乘警車執
    行巡邏勤務，本來在八勢路上停等紅燈，當綠燈亮起時，其
    要左轉中正東路往臺北方向行駛，剛起步就發現受處分人從
    中正東路往臺北方向行駛，通過八勢路口，因八勢路若為綠
    燈，中正東路直行就不會是綠燈，所以受處分人通過時其就
    從後面追了約1 、200 公尺，向受處分人攔停、告發；八勢
    路只能左右轉中正東路，因為那是一個類似T 字路口，八勢
    路直行到底為紅樹林捷運站停車場出口，所以在該處有一個
    中正東路左轉八勢路的待轉區；當天告發之人即為本件之受
    處分人等語甚詳（見本院卷第10、11頁），並有當庭繪製之
    現場圖、庭呈之現場照片4 張在卷可稽（見本院卷第16至18
    頁），且經本院函詢該路段號誌變換情形及秒差，中正東路
    2 段雙向綠燈190 秒、八勢路為紅燈190 秒，中正東路2 段
    雙向紅燈40秒、八勢路及中正東路2 段往臺北市方向紅樹林
    引道左轉均為綠燈40秒（此時中正東路2 段往臺北方向直行
    為紅燈），亦有臺北縣政府警察局淡水分局98年9 月9 日北
    縣警淡交裁字第0980027460號函可參（見本院卷第22頁），
    可佐證人乙○○前開證述屬實。是受處分人確有闖紅燈之違
    規行為，應堪認定。
  (二)受處分人雖另以其確實並未闖紅燈，可能是員警看錯；且攔
    停處距離系爭路口已約200 公尺或更遠，是在家樂福附近（
    家樂福在中正東路往臺北方向之左側），若其真的闖紅燈，
    員警應該不會經過那麼遠才攔停等詞為辯。惟證人乙○○亦
    證稱：中正東路2 段與八勢路口距離家樂福約1 公里，其並
    不是在家樂福才攔下受處分人，其看到受處分人闖紅燈經過
    八勢路口時，其就追上去，當時2 人之車速均約為50公里左
    右；從本件系爭路口至下個路口中間有經過行人穿越道，是
    手控的號誌，那裡是康和紅樹林大樓的前面，到那裡約200
    公尺左右，其攔下受處分人時還沒有經過該路口，且在家樂
    福之前，只會經過康和大樓之行人穿越道等語（見本院卷第
    12 、13 頁），並有前開臺北縣政府警察局淡水分局函文所
    附本件系爭路段之紅綠燈號誌路口距離示意圖1 紙可佐，而
    受處分人亦自承其從本件系爭路口至被員警攔停時，中間並
    無經過其他路口（見本院卷第13頁），亦徵證人乙○○所述
    實在，是受處分人前揭所辯，尚非可採。
  (三)雖受處分人復以本件舉發無任何證據可顯示違規情況，只有
    員警舉證等語辯稱。然員警對於取締交通違規時是否拍照存
    證，要係取締方法之問題，尚非法定課罰之要件，並不影響
    違規行為之認定；且衡諸道路交通管理處罰條例第7 條之2
    得逕行舉發之立法意旨，乃係因考量其發生往往在瞬間或由
    交通勤務警察執行勤務時恰巧目睹之違規情事，事實上不便
    立刻以攝影、錄影器材取證之情形，且該違規事實由人之感
    官即可充分認定，非必以科學儀器始能偵查得知，為維護交
    通秩序、安全之行政目的，特別賦予勤務警察得當機處分之
    權限。故本件雖無舉發照片，惟不影響本件違規行為之認定
    。本件受處分人確有前開違規行為，業經論述如前，是受處
    分人尚不得以本件無採證照片即主張無違規事實。
五、綜上所述，受處分人確有於前揭時、地行經有燈光號誌管制
    交叉路口闖越紅燈之違規行為，從而原處分機關依道路交通
    管理處罰條例第53條第1 項之規定，裁處受處分人4,500 元
    罰鍰，核無違誤，本件受處分人之異議為無理由，應予駁回
    。
據上論斷，依道路交通案件處理辦法第19條，裁定如主文。
中    華    民    國    98    年    9     月    18    日
                  交通法庭法  官  黎惠萍
以上正本證明與原本無異。
如不服本裁定，應於送達後5日內，向本院提出抗告狀。
                          書記官  林志忠
中    華    民    國    98    年    9     月    18    日


司法院資訊處製作；財團法人民間司法改革基金會備份。
